臺灣高等法院刑事判決
109年度上訴字第271號
上  訴  人  
即  被  告  楊惠茹



上列上訴人因違反槍砲彈藥刀械管制條例案件，不服臺灣宜蘭地
方法院107年度訴字第490號，中華民國108年11月25日第一審判
決（起訴案號：臺灣宜蘭地方檢察署107年度偵字第4614號），
提起上訴，本院判決如下：
    主  文
上訴駁回。
    事  實
一、楊惠茹明知槍砲主要組成零件、具有殺傷力之子彈，係槍砲
    彈藥刀械管制條例列管之違禁物，非經主管機關許可，不得
    寄藏、持有，竟基於寄藏具有殺傷力子彈及槍枝主要組成零
    件之犯意，於民國107年7月31日前某日，在宜蘭縣○○鄉○○路
    00○0號住處，受某真實姓名年籍不詳、綽號「阿隆」之成年
    男子委託，代為保管槍枝主要組成零件之土造金屬槍管1支
    、具殺傷力之非制式子彈1顆及不具殺傷力之非制式子彈6顆
    、非制式彈殼4顆，即將之藏放該址住處內。嗣於107年7月3
    1日上午10時44分許，因另案為警拘提，經楊惠茹同意在上
    址執行搜索，扣得前揭土造金屬槍管1支、具殺傷力之非制
    式子彈1顆及不具殺傷力之非制式子彈6顆、非制式彈殼4顆
    而查獲。
二、案經宜蘭縣政府警察局移送臺灣宜蘭地方檢察署檢察官偵查
    起訴。 
    理  由
壹、證據能力：
    本案認定犯罪事實所引用之證據，皆無證據證明係公務員違
    背法定程序所取得。又檢察官、被告楊惠茹於本院準備程序
    及審理時均同意作為證據（本院卷第73至75、90至92頁），
    復經審酌該等證據製作時之情況，尚無顯不可信與不得作為
    證據之情形，亦無違法不當與證明力明顯過低之瑕疵，且與
    待證事實具有關聯性，認為以之作為證據應屬適當，依刑事
    訴訟法第158條之4反面解釋及第159條之5規定，認均有證據
    能力。
貳、實體部分：
一、認定犯罪事實之證據及理由：
  ㈠上揭事實，業據被告於警詢時坦承：伊因違反毒品危害防制
    條例案件，於107年7月31日在宜蘭縣○○鄉○○路00○0號住處為
    警拘提，並同意執行搜索，員警查扣的子彈7顆、槍管1支、
    空彈殼4顆是綽號「阿隆」的男子寄放在伊住處，其他扣案
    物品殘渣袋、吸食器、電子磅秤、手機等物品則係伊本人所
    有，但「阿隆」已經死亡等語（宜蘭縣政府警察局刑案偵查
    卷宗【下稱警卷】第3頁），於檢察官訊問時仍稱：扣到的
    槍管、子彈及彈殼，是一個已經死掉的朋友放在伊這邊的等
    語（臺灣宜蘭地方檢察署107年度偵字第4614號偵查卷宗【
    下稱偵卷】第4頁），並於原審準備程序中坦承上開犯罪事
    實不諱（原審卷第14頁反面），並有前揭槍枝主要組成零件
    之槍管1支、具殺傷力之非制式子彈1顆扣案，及自願受搜索
    同意書、宜蘭縣政府警察局搜索扣押筆錄、扣押物品目錄表
    、照片5張附卷可資佐證（警卷第53至59、61至63頁）。而
    扣案槍管、子彈經送內政部警政署刑事警察局鑑定結果，其
    中槍管1支認係土造金屬槍管；子彈7顆，認均係非制式子彈
    ，由金屬彈殼組合直徑約9.0mm金屬彈頭而成，其中1顆可擊
    發，認具殺傷力，其餘6顆均無法擊發，認不具殺傷力；彈
    殼4顆認均係非制式金屬彈殼，有內政部警政署刑事警察局1
    07年8月17日刑鑑字第1070077711號鑑定書、108年7月15日
    刑鑑字第1080065744號函在卷足稽（偵卷第12至13頁反面、
    原審卷第45頁）；又扣案土造金屬槍管1支，屬槍枝之主要
    組成零件，亦有內政部108年2月21日內授警字第1080870460
    號函存卷為憑（原審卷第19頁）。以上俱徵被告前揭任意性
    自白與事實相符，堪信為真。
  ㈡被告於本院審理時雖否認有何違反槍砲彈藥刀械管制條例犯
    行，辯稱：伊與子女同住，不可能在家中放槍管、子彈，伊
    先前搬家時，曾將個人物品寄放在「阿隆」的朋友「阿賢」
    住處，「阿隆」死亡後，「阿賢」將伊物品交還時，連同「
    阿隆」的紙箱一起搬來，伊根本不知道該紙箱裡有槍管、子
    彈，否則不可能同意警員搜索云云。經查：
  ⑴被告於原審及本院審理時翻異前詞，先稱：伊先前搬家把東
    西寄在「阿隆」朋友那裡，後來「阿隆」死掉了，伊去拿回
    物品時把「阿隆」的紙箱一起搬回來，伊女兒打開發現是「
    阿隆」的包包，伊就叫女兒不要動，「阿隆」的朋友也說不
    想處理，結果伊還沒處理就被警察搜到了云云（原審卷第14
    頁反面），繼之陸續改稱：「阿隆」的朋友「阿賢」把伊先
    前寄放的東西搬回來時，連同「阿隆」那一箱一起搬來，伊
    還沒有整理到「阿隆」那一箱，警察搜索時，伊才知道裡面
    有槍管跟子彈（原審卷第25頁反面、26頁）、伊於警察搜索
    前，完全沒有發現住處有「阿隆」的物品（原審卷第57頁）
    、伊有陸陸續續去「阿賢」家搬回自己的東西，後來「阿賢
    」跟伊要了地址，把伊與「阿隆」的東西一起搬回來，放在
    伊家門口（原審卷第57頁）、當時伊租好房子，「阿賢」叫
    伊把東西搬走，但伊沒有車子，所以把地址給「阿賢」，「
    阿賢」就把伊所有之四、五箱物品連同「阿隆」的東西，一
    起載到伊住處門口云云（本院卷第73、93頁），就上開物品
    究係其前往「阿賢」住處取回或由「阿賢」送回其住處，所
    述前後矛盾，就其何時知悉住處有「阿隆」物品、曾否開啟
    所稱裝放「阿隆」物品之紙箱等，所為陳述更莫衷一是，已
    足啟疑竇。且被告非僅於偵查中未曾隻字提及「阿賢」之人
    ，況依被告所述，其既曾將個人物品寄放「阿賢」住處，對
    於該人應有相當之認識與情誼，惟竟全然無法說明「阿賢」
    之真實姓名、年籍，亦無聯絡方式，更不知該人居住地點，
    殊違常理，顯係杜撰之詞。
  ⑵再者，證人即宜蘭縣政府警察局刑事警察大隊警員葉偉強於
    原審審理時具結證稱：本件係伊執行搜索，伊於107年7月31
    日因毒品危害防制條例案件，前往宜蘭縣○○鄉○○路00○0號拘
    提被告，進而執行搜索，被告住處床邊靠牆壁的位置有一個
    櫃子，前面有一個小小的矮桌，矮桌跟櫃子那個區域非常凌
    亂，扣案子彈是在桌子底下的雜物堆中，從一個類似購物袋
    的袋子裡面取出來的，子彈外面還有用透明塑膠袋包著，上
    開類似購物袋的袋子是連同其他塑膠袋、雜物等，放在一個
    長、寬、高不超過30公分的透明塑膠盒裡面，至於槍管是在
    另一個區域找到的，不是在上述塑膠盒子裡面，被告當時表
    示這些槍管、子彈是朋友寄放的等語（原審卷第36至39頁）
    ，顯見本件扣案子彈、槍管於警員執行搜索前，早經被告藏
    放於住處之不同處所，堪認被告確實知悉「阿隆」寄託之物
    品中有扣案之槍管、子彈甚明。被告空言否認上情，徒以無
    從查證之不明人士「阿賢」執為抗辯，無非臨訟卸責之詞，
    不足採信。
  ⑶又被告為警執行搜索，除前開槍管、子彈、彈殼外，另扣得
    毒品殘渣袋、吸食器、注射針頭等與持有、施用毒品相關之
    器具、物品，此觀卷附前揭宜蘭縣政府警察局搜索扣押筆錄
    、扣押物品目錄表、照片即明（警卷第54至59、61至63頁）
    ，其殘渣袋、吸食器更是目視可及，與牙刷、梳子、杯子、
    滑鼠等日常用品，同置一處，被告於警詢時亦坦承上開物品
    均為其本人所有，並有在住處以吸食器施用甲基安非他命之
    行為（警卷第4頁），被告身為人母，衡情應不願子女接觸
    毒品而受毒品之害，仍將上開可立即使用之毒品吸食工具、
    裝放毒品之殘渣袋公然、隨意放置住處，全無遮蔽、隱匿措
    施，顯然並未顧慮子女因素，有所忌憚，且施用、持有毒品
    同為犯罪行為，被告仍然同意警員執行搜索，則被告辯稱：
    伊與子女同住，不可能在家中藏放槍管、子彈，伊根本不知
    道住處有上開物品，否則不會同意警員搜索云云，顯與事證
    不符，不足為據。
  ㈢綜上，被告否認犯行，所辯均不足採，本件事證明確，被告
    犯行堪予認定，應依法論科。
二、論罪：
  ㈠核被告所為，係犯槍砲彈藥刀械管制條例第12條第4 項未經
    許可寄藏子彈罪、同條例第13條第4項未經許可寄藏槍枝主
    要組成零件罪。被告因寄藏子彈、槍枝主要組成零件而為持
    有之低度行為，為寄藏之高度行為所吸收，不另論罪。
  ㈡被告以一行為同時觸犯未經許可寄藏子彈、未經許可寄藏槍
    枝主要組成零件二罪，為想像競合犯，應依刑法第55條規定
    ，從一重之未經許可寄藏槍枝主要組成零件罪處斷。
  ㈢檢察官起訴書雖未就被告未經許可寄藏槍枝主要組成零件之
    罪名提起公訴，然此部分與被告經起訴論罪之未經許可寄藏
    子彈之犯罪事實，有想像競合之裁判上一罪關係，為起訴之
    效力所及，復經告知罪名保障被告之防禦權（原審卷第35、
    55頁、本院卷第71、89頁），本院自應併予審理。
  ㈣被告前因違反毒品危害防制條例案件，經臺灣宜蘭地方法院
    以105年度簡字第66號判處有期徒刑4月確定，於106年2月23
    日執行完畢，有本院被告前案紀錄表可按，其於徒刑執行完
    畢後，5年內故意再犯本件有期徒刑以上之罪，為累犯。惟
    被告行為後司法院大法官已於108年2月22日作成釋字第775
    號解釋，認有關累犯加重本刑部分，不生違反憲法一行為不
    二罰原則之問題。惟其不分情節，基於累犯者有其特別惡性
    及對刑罰反應力薄弱等立法理由，一律須加重最低本刑，於
    不符合刑法第59條所定要件之情形下，致生行為人所受之刑
    罰超過其所應負擔罪責之個案，其人身自由因此遭受過苛之
    侵害部分，對人民受憲法第8條保障之人身自由所為限制，
    不符憲法罪刑相當原則，牴觸憲法第23條比例原則。於此範
    圍內，有關機關應自本解釋公布之日起2年內，依本解釋意
    旨修正之。於修正前，為避免發生上述罪刑不相當之情形，
    法院就該個案應依本解釋意旨，裁量是否加重最低本刑（司
    法院釋字第775號解釋意旨參照）。經查，被告前開構成累
    犯之前科係毒品案件，與本案罪質不同，侵害法益相異，犯
    罪時間亦有相當之間隔，於本案尚無確切事證足認被告有何
    特別之重大惡性，或對刑罰之反應力薄弱等教化上之特殊原
    因，是綜觀全案情節，對比本案罪名之法定刑，其罪刑應屬
    相當，依上述解釋意旨，自無再依刑法第47條第1 項規定加
    重其刑之必要，而於量刑時依刑法第57條之規定，於法定刑
    內再予斟酌即可。
三、維持原判決之理由：
    原審以被告未經許可寄藏子彈、未經許可寄藏槍枝主要組成
    零件犯行，罪證明確，依槍砲彈藥刀械管制條例第12條第4
    項、第13條第4項、刑法第55條規定，審酌被告非法寄藏槍
    砲之主要組成零件、子彈，對社會治安危害非輕，惟慮及其
    寄藏該物後，並未持以從事其他違法之行為，參酌被告否認
    犯行，及其前科素行、智識能力、生活狀況等一切情狀，量
    處有期徒刑6月，併科罰金新臺幣1萬元，並諭知有期徒刑易
    科罰金、罰金易服勞役之折算標準。另就沒收部分說明：扣
    案土造金屬槍管1支，屬槍枝之主要組成零件，為違禁物，
    應依刑法第38條第1項規定宣告沒收，至扣案具有殺傷力之
    子彈1顆已因試射而失其子彈違禁物之性質，扣案不具殺傷
    力之子彈6顆、彈殼4顆則非屬違禁物，均不為沒收之諭知。
    核其認事用法，均無違誤，量刑亦屬妥適。被告上訴仍執前
    詞否認犯行，均經指駁如前，洵屬無據。從而，本件被告上
    訴為無理由，應予駁回。
據上論斷，應依刑事訴訟法第368條，判決如主文。
本案經檢察官陳怡君提起公訴，由檢察官陳正芬到庭執行職務。
中　　華　　民　　國　　109 　年　　3 　　月　　18　　日
                  刑事第三庭    審判長法　官  張惠立  
                                      法　官  劉兆菊  
                                      法　官  廖怡貞
以上正本證明與原本無異。
如不服本判決，應於收受送達後20日內向本院提出上訴書狀，其
未敘述上訴之理由者並得於提起上訴後20日內向本院補提理由書
（均須按他造當事人之人數附繕本）「切勿逕送上級法院」。
                                      書記官  劉芷含
中　　華　　民　　國　　109 　年　　3 　　月　　18　　日
附錄：本案論罪科刑法條全文
槍砲彈藥刀械管制條例第12條
未經許可，製造、販賣或運輸子彈者，處 1 年以上 7 年以下有
期徒刑，併科新台幣 500 萬元以下罰金。
未經許可，轉讓、出租或出借子彈者，處 6 月以上 5 年以下有
期徒刑，併科新台幣 300 萬元以下罰金。
意圖供自己或他人犯罪之用，而犯前二項之罪者，處 3 年以上
10 年以下有期徒刑，併科新台幣 700 萬元以下罰金。
未經許可，持有、寄藏或意圖販賣而陳列子彈者，處 5 年以下
有期徒刑，併科新台幣 300 萬元以下罰金。
第 1 項至第 3 項之未遂犯罰之。

槍砲彈藥刀械管制條例第13條
未經許可，製造、販賣或運輸槍砲、彈藥之主要組成零件者，處
 3 年以上10 年以下有期徒刑，併科新台幣 700 萬元以下罰金
。
未經許可，轉讓、出租或出借前項零件者，處 1 年以上 7 年以
下有期徒刑，併科新台幣 500 萬元以下罰金。
意圖供自己或他人犯罪之用，而犯前 2 項之罪者，處 5 年以上
有期徒刑，併科新台幣 1000 萬元以下罰金。
未經許可，持有、寄藏或意圖販賣而陳列第 1 項所列零件者，
處 6 月以上5 年以下有期徒刑，併科新台幣 300 萬元以下罰金
。
第 1 項至第 3 項之未遂犯罰之。